【裁判字號】    91,上訴,1201
【裁判日期】    920521
【裁判案由】    毒品危害防制條例
【裁判全文】
臺灣高等法院臺南分院刑事判決      九十一年度上訴字第一二一號  Ａ
      上  訴  人  臺灣雲林地方法院檢察署檢察官
      上  訴  人
      即  被  告  丁  ○  ○
      選任辯護人  葉  榮  棠
右上訴人因毒品危害防制條例案件，不服臺灣雲林地方法院九十年度訴字第三四六號
中華民國九十一年九月十日第一審判決（起訴案號：臺灣雲林地方法院檢察署九十年
度偵字第二八六九號、第三五七七號），提起上訴，本院判決如左：
      主      文
原判決撤銷。
丁○○販賣第壹級毒品未遂，處有期徒刑捌年，扣案之第壹級毒品海洛因壹包（驗餘
淨重參拾柒點陸壹公克）、第貳級毒品安非他命柒包（驗餘合計淨重貳佰陸拾點零捌
公克）、摻有海洛因成分之香菸貳支均沒收銷燬之；毒品之外包裝捌個沒收。
      事      實
一、緣甲○○（另行審結）於九十年七月十二日晚上十一時，在雲林縣麥寮鄉台十七
    線與中山路口，經警查獲持有毒品後，追查其毒品來源，甲○○為配合警方查緝
    毒品來源，而以0000000000號行動電話聯絡丁○○，向丁○○佯稱：
    欲購買新台幣（下同）八萬元之海洛因及半公斤之安非他命，約定在雲林縣斗南
    鎮佳洲汽車旅館五○一室交易，丁○○乃基於同時販賣第一級毒品及販賣第二級
    毒品牟利之犯意，於九十年七月十三日凌晨零時三十分許，駕駛車號Ｈ五－六○
    五九號自小客車前往上開約定地點於下車後，手持裝有雞精盒（內置有第一級毒
    品海洛因及第二級毒品安非他命）之塑膠袋一個，欲與甲○○交易時為警當場逮
    捕而未遂，並查獲其持有之海洛因一包（驗餘淨重三十七．六一公克，包裝重二
    ．二四公克）、安非他命七包（驗餘合計淨重二百六十．○八公克）及摻有海洛
    因成分之香菸二支等物。
二、案經雲林縣警察局斗六分局報請臺灣雲林地方法院檢察署檢察官偵查起訴。
      理      由
一、訊據上訴人即被告丁○○固不否認有於上開時、地，為警在其手持之塑膠袋內之
    雞精盒內查獲毒品海洛因及安非他命之情事，惟矢口否認有何販賣毒品海洛因及
    安非他命之犯行，辯稱：伊沒有接到甲○○的電話，當天是戊○○叫伊拿一個雞
    精的盒子，並不知道裡面放什麼東西，說要伊代向「小美」收新台幣（下同）八
    萬元的錢，車子南下到斗南交流道後，戊○○在交流道附近的加油站上廁所，叫
    伊去好勝地汽車旅館找「小美」，伊去找不到「小美」，好勝地的人告訴伊去佳
    洲汽車旅館找，伊就到佳洲汽車旅館五○一室敲門，即被警察查獲云云。
二、惟查：
（一）證人甲○○為警查獲後，經警追查其毒品來源，甲○○乃配合警方查緝，而以
      0000000000號電話聯絡被告丁○○，向被告丁○○佯稱欲以八萬元
      購買一兩海洛因及半斤安非他命等情，業據甲○○於警訊及偵查中供述明確，
      嗣被告丁○○抵達約定地點後，手持一包塑膠袋（其內有白蘭氏雞精及峰牌香
      煙盒、餅乾盒，於盒內裝置上開安非他命及海洛因暨摻有海洛因之香煙二支）
      ，進入旅館房間，欲與甲○○交易時，隨即為警逮捕，並於該塑膠袋內查獲海
      洛因一包、安非他命七包及摻有海洛因香煙二支等物品，亦經證人即查獲本案
      之警員乙○○於原審審理時證述甚詳。且被告丁○○於偵查時供稱：「是綽號
      阿宗戊○○叫我把海洛因等東西拿去給甲○○「小美」的，他叫我收八萬元，
      一大包東西的價錢」等語（見二八六九號偵查卷第十八頁）。之後，丁○○雖
      辯稱：「是戊○○叫我開車約晚上十一點多，我開賓士Ｓ三二○黑色車子去載
      他... 我到時我就打手機給他請他下來，下來時我看他提個塑膠袋就坐上車，
      然後就說要去斗南，到斗南下交流道時，他就說要上廁所，我車子迴轉到加油
      站的廁所，他就叫我先去大同路的好勝地汽車旅館五○一號房，可是他們說不
      認識阿美，後來他們告訴我對面佳洲旅館有五○一，我就到佳洲旅館找」云云
      ，然甲○○於偵查中已供稱：並不曾見過戊○○等語，且證人戊○○於偵查中
      檢察官訊問時係具結證稱：「昨天晚上六點多時，我在台中市○○路靠近夜市
      附近，拜託他（指被告丁○○）去南部向綽號『阿泉』的人拿東西」、「我叫
      他拿一樣東西回來，但我沒說那是安非他命，我說拿回來之後，我會在今天中
      午去他家拿，我中午去時，他媽一直哭說他被抓了，且問裡面是什麼東西」云
      云（見二八六九偵查卷第二十八頁），而證人戊○○於本院調查時證稱：「我
      只認識丁○○，不認識甲○○」、「甲○○沒有欠我錢，九十年九月十二日沒
      有託被告送東西給甲○○」、「當天沒與被告到斗南，我到台中的干城車站，
      我們先一起在車站旁邊麵攤吃飯，八、九點我就離去」等語。是戊○○、丁○○二人就是否曾一同到斗南、到斗南之目的、去找何人、作何事等重要事項之
      供述均不相符，是證人戊○○所為上開證言，自難據為對被告丁○○有利之認
      定，更難認被告丁○○上開所辯屬實，應以證人甲○○之供詞較為可採。
（二）被告丁○○為警查獲時，經警扣得海洛因一包、香煙二支、安非他命七包，經
      送驗結果，海洛因一包淨重三七‧六一公克，內含有第一級毒品海洛因成分，
      有法務部調查局九十年九月十三日（九○）陸（一）字第九○一七九一二七號
      鑑定通知書一紙附卷可佐；香煙二支均摻有第一級毒品海洛因成分，此有法務
      部調查局九十年十一月十四日（九○）陸（一）字第九○○七一七六二號檢驗
      通知書一紙在卷可按；安非他命七包總淨重二六○‧四九公克（驗餘總淨重二
      六○．○八公克），均含有甲基安非他命成分，有內政部警政署刑事警察局九
      十年十一月十三日刑鑑字第二○五二九五號鑑驗通知書一紙在卷可憑。
（三）按近來政府為杜絕毒品之氾濫，對於查緝施用及販賣毒品之工作，無不嚴加執
      行，販賣毒品罪又係重罪，設若無利可圖，衡情一般持有毒品之人當無輕易將
      所持有之安非他命轉讓他人而甘冒於再次向他人購買時，而有被查獲移送法辦
      之危險之理。且不論是瓶裝或袋裝之海洛因或安非他命，均可任意分裝或增減
      其份量，而每次買賣之價量，亦隨時隨雙方之交情深淺、當時之資力、需要程
      度及對行情之認知等因素，機動的調整，因之販賣之利得，除經坦承犯行，或
      價量均臻明確外，委難察得實情，職是之故，縱未確切查得販賣賺取之實際差
      價，但除別有事證，足認係按同一價格轉讓，確未牟利外，尚難執此認非法販
      賣之事證有所不足，致知過坦承者難辭重典，飾詞否認者反得逞僥倖，而失情
      理之平，被告丁○○雖矢口否認有販賣毒品之犯行，甲○○亦僅指稱被告丁○○欲將毒品販售與伊之價格，使本院無從確認被告丁○○販賣所可得之利潤，
      然被告丁○○與甲○○並非至交，苟無得利，豈會冒遭查獲移送法辦之危險之
      理，而查獲毒品數量甚多，顯係供販賣所用，足認被告丁○○出售毒品顯有圖
      利之意圖，應堪認定。
（四）按販賣毒品，固不以販入後復行賣出為構成要件，僅須以營利為目的將毒品販
      入或賣出，有一及此，其犯罪即屬完成（最高法院二十五年非字第一二三號判
      例、六十八年臺上字第六○六號判例、八十年臺上字第四九九二號判決參照）
      ；查甲○○於九十年七月十二日晚間，向被告丁○○偽稱欲購買海洛因、安非
      他命，雖無實際購買之真意，但被告丁○○既有販賣海洛因、安非他命之故意
      ，且攜帶第一級毒品海洛因、第二級毒品安非他命至甲○○住處交易之事實，
      即已著手實施販賣之行為，因甲○○原無買受之意思，其虛與被告丁○○購買
      海洛因、安非他命，意在協助警察辦案，以求人贓俱獲，故即令被告丁○○已
      至甲○○住處進行交易，但因警察埋伏在側，伺機逮捕，事實上被告丁○○顯
      然難以真正完成買賣毒品之行為，其所為自僅止於未遂階段。
（五）綜上所述，參互以觀，足認被告丁○○確有上開販賣第二級毒品或販賣第一級
      毒品之犯行，從而，被告丁○○前開辯解，純係事後圖卸刑責之詞，不足採信
      。
三、按海洛因及安非他命分屬第一級及第二級毒品，毒品危害防制條例第二條第二項
    第一款、第二款分別訂有明文。核被告丁○○所為，係犯毒品危害防制條例第四
    條第五項、第一項之販賣第一級毒品未遂罪及同條例第四條第五項、第二項之販
    賣第二級毒品未遂罪。被告丁○○持有毒品後，進而販賣毒品，其持有之低度行
    為，應為販賣之高度行為所吸收，不另論罪。被告丁○○於九十年七月十三日凌
    晨零時三十分許，同時攜帶海洛因及安非他命前往與甲○○約定地點交易，係一
    行為觸犯毒品危害防制條例第四條第五項、第一項之販賣第一級毒品未遂罪及同
    條例第四條第五項、第二項之販賣第二級毒品未遂罪，為想像競合犯，依刑法第
    五十五條規定，應從一重之販賣第一級毒品未遂罪處斷。又被告丁○○販賣第一
    級毒品予甲○○之犯行，均僅止於未遂階段，應依刑法第二十六條前段規定，減
    輕其刑。公訴人就被告丁○○販賣第二級毒品予甲○○未遂之犯行，雖未經提起
    公訴，然此部分與前開本院認被告丁○○有罪之販賣第一級毒品未遂罪部分有想
    像競合犯之裁判上一罪關係，為起訴效力所及，自應併予審理，附予敘明。
四、原審以被告罪證明確，予以論科，固非無見。然查，原審於主文記載摻有海洛因
    成分之香菸貳支均沒收銷燬之，但於理由欄未予說明，自有不合。且主文認定被
    告販賣未遂與理由欄內所引販賣既遂之法條並非一致，又原判決以被告丁○○於
    購入海洛因及安非他命後，始興起販賣營利之故意云云，惟被告係因甲○○原無
    買受之意思，其虛與被告丁○○聯絡購買海洛因、安非他命，意在協助警察辦案
    而已，原審此部分認定之理由（意圖販賣而持有）與其事實記載被告係販賣毒品
    ，亦不相適合，而有違誤。被告上訴意旨否認犯罪，檢察官上訴認被告販賣第一
    級毒品海洛因既遂云云，均指摘原判決不當，雖無理由，但原判決既有前述可議
    之處，即屬無可維持，應由本院撤銷改判，並審酌被告丁○○之素行、犯罪之動
    機、目的、手段，販賣毒品供人施用，不僅從中獲取暴利，且將戕害自身及他人
    身心健康至鉅，嚴重危害社會秩序，且本件被告丁○○遭警查獲之毒品數量甚大
    ，顯見其毒品販賣之規模不小，及被告犯罪後否認犯行之態度等一切情狀，量處
    有期徒刑捌年，以示懲戒。又扣案之海洛因一包淨重三七‧六一公克，安非他命
    七包總淨重二六○‧四九公克（驗餘總淨重二六○．○八公克），摻有海洛因成
    分之香菸貳支，均應依毒品危害防制條例第十八條第一項前段沒收銷燬之。扣案
    之毒品之外包裝八個為被告丁○○所有，供販賣毒品所用之物，應依毒品危害防
    制條例第十九條第一項宣告沒收。至警員在被告丁○○手中所查扣之塑膠袋一個
    、紙盒三個，均未檢出有毒品之反應，且上開物品，亦非專供販賣毒品所用之物
    ，爰不另為沒收之諭知。
五、公訴意旨另以：被告丁○○於九十年六月底某日，在台中市○○路某速食店門口
    ，以八萬元之價錢，販賣第一級毒品海洛因一兩予丙○○，因認被告丁○○此部
    分亦涉有毒品危害防制條例第四條第一項之販賣第一級毒品罪嫌云云。惟按犯罪
    事實應依證據認定之，無證據不得推定其犯罪事實；又證人之個人意見或推測之
    詞，不得作為證據，刑事訴訟法第一百五十四條、第一百六十條分別定有明文。
    本件公訴人認被告丁○○涉有上開販賣第一級毒品之罪嫌，係以同案被告甲○○
    之供述為其論據。訊之被告丁○○，則堅決否認有上開販賣第一級毒品海洛因予
    被告丙○○之犯行。經查，證人甲○○固於警訊中供稱：曾見過被告丁○○於九
    十年六月底，在台中市某麥當勞販賣一兩八萬元之海洛因予丙○○云云。然甲○○於偵查中則係供述：「（問：丙○○的毒品都如何來的？）是向丁○○... 購
    買的，向丁○○買，我看過二次，交易地點一次在台中麥當勞中港路，丙○○開
    車載我去，丙○○上丁○○的車子，交易完就載我回斗南，我不知他買毒品，可
    是他拿八萬元交給丁○○，我知道他用在吸毒，第二次是我協助警方的」等語（
    見偵查卷第二十五頁），足見甲○○並未與丙○○一同下車，而與被告丁○○洽
    談事情，甲○○亦只認丙○○之金錢「知道他用在吸毒」、「不知他買毒品」，
    是甲○○謂被告丁○○有販賣海洛因予丙○○，僅係其個人推測之詞，不得作為
    證據。又依甲○○所言，丙○○為親自與被告丁○○交易海洛因之人，然丙○○
    於原審審理時，則堅決否認有於上開時地向被告丁○○購買海洛因之情。而丙○○既否認上開向被告丁○○購買海洛因之事實，則甲○○之上開供述是否屬實亦
    堪質疑。綜上所述，本案尚難僅憑甲○○之推測之供述，遽認被告丁○○確有分
    別於上開時地販賣海洛因予丙○○之犯行，此部分尚不能證明被告丁○○犯罪。
    此外，復查無其他積極之證據足認被告丁○○確有公訴人所指之上開販賣第一級
    毒品犯行，原均應為無罪之諭知，惟公訴人認被告丁○○此部分行為與前開經本
    院認定有罪之犯行間，有連續犯之裁判上一罪關係，爰不另為無罪之諭知。
據上論結，應依刑事訴訟法第三百六十九條、第三百六十四條、第二百九十九條第一
項前段，毒品危害防制條例第四條第一項、第二項、第五項、第十八條第一項前段、
第十九條第一項，刑法第十一條前段、第五十五條、第二十六條前段，判決如主文。
本案經檢察官林炎昇到庭執行職務。
中    華    民    國      九十二      年      五      月      二十一    日
                                  臺灣高等法院臺南分院刑事第三庭
                                      審判長法官  黃    崑    宗
                                            法官  黃    三    哲
                                            法官  林    勝    木
右正本證明與原本無異。
如不服本判決，應於判決送達後十日內向本院提出上訴狀，其未敘述理由者並應於提
出上訴狀後十日內向本院補提理由書（應附繕本)。
                                      法院書記官  吳    秋    賢
中    華    民    國      九十二      年      五      月      二十三    日
附錄：本判決論罪科刑法條
毒品危害防制條例第四條第一項、第五項
製造、運輸、販賣第一級毒品者，處死刑或無期徒刑；處無期徒刑者，得併科新台幣
一千萬元以下罰金。
前四項之未遂犯罰之。


司法院資訊處製作；財團法人民間司法改革基金會備份。
